【裁判字號】    96,再易,126
【裁判日期】    970102
【裁判案由】    拆屋還地
【裁判全文】
臺灣高等法院民事判決                 96年度再易字第126號
再審原告    乙○○
            甲○○
再審被告    丙○○
上列當事人間拆屋還地事件，再審原告對於中華民國96年7月31
日本院96年度上易字第435號確定判決提起再審，本院於96年12
月18日言詞辯論終結，判決如下：
    主  文
再審之訴駁回。
再審訴訟費用由再審原告連帶負擔。
    事實及理由
一、
(一)、再審原告主張本院96年度上易字第435 號確定判決有民事訴
    訟法第496條第1項第1 款再事由，即原確定判決認兩造之父
    生前就系爭坐落台北縣五股鄉○○○段成子寮小段122-2 土
    地定有買賣契約，則系爭買賣契約當事人之繼承人（即兩造
    ）繼承該買賣契約之權利義務，故無論再審被告是否係因繼
    承關係而取得系爭土地，再審原告為系爭買賣契約買受人之
    繼承人，再審被告為系爭買賣契約出賣人之繼承人，再審原
    告自得以系爭買賣契約對抗再審被告。乃原確定判決認買賣
    契約僅具債之相對性效力，再審被告之父生前以贈與原因將
    系爭土地所有權應有部分各 1/2，移轉登記予再審被告及訴
    外人陳英如，陳英如又於92年間將系爭土地所有權應有部分
    1/2 以買賣為原因，移轉登記予再審被告，再審原告不得以
    兩造被繼承人間之買賣契約對抗再審被告，再審原告占用系
    爭土地，應屬無權占有。原確定判決顯有違背繼承概括性之
    法理，與民法第1147條、第1148條規定及大法官會議釋字第
    437 號解釋文有違，爰提起本件再審之訴，並聲明請求廢棄
    本院96年度上易字第435 號確定判決，前開廢棄部分，並請
    求廢棄板橋地方法院95年度訴字第1203號判決，並駁回再審
    被告第一審之訴。
(二)、再審被告則謂本院確定判決並無再審原告所指再審事由等語
    ，並聲明請求駁回再審原告之訴。
二、茲就再審原告主張之再審事由是否有理由，審酌如次：
(一)、按民事訴訟法第496條第1項第1 款之所謂適用法規顯有錯誤
    者，係指確定判決依其所確定之事實而為之法律上判斷，顯
    然不合於法律規定，或與司法院現尚有效及大法官會議之解
    釋，或最高法院尚有效之判例顯然違反者而言。
(二)、查原確定判決認再審被告並非因繼承關係取得系爭土地，再
    審原告不得依再審原告之父與再審被告之父間之系爭土地買
    賣契約關係，對再審被告主張非無權占有系爭土地，原確定
    判決並無再審原告所指適用法規顯有錯誤之情。至再審被告
    依繼承關係繼承其父與再審原告之父間之系爭土地買賣契約
    之權利義務，與本件再審被告於原訴訟程序依民法第767 條
    規定，主張再審原告無權占有系爭土地，為二不同法律關係
    。再審原告以再審被告繼承兩造被繼承人間之買賣契約權利
    義務，指摘原確定判決有民事訴訟法第496條第1項第1 款之
    再審事由，並非可採。
三、據上論結，本件再審之訴為無理由，依民事訴訟法第78條、
    第85條第2項，判決如主文。
中    華    民    國    97    年    1    月    2      日
                    民事第八庭
                        審判長 法  官 劉勝吉
                               法  官 鄭威莉
                               法  官 滕允潔
正本係照原本作成。
不得上訴。
中    華    民    國    97    年    1     月    3     日
                               書記官 黃麗玲


司法院資訊處製作；財團法人民間司法改革基金會備份。
